【裁判字號】    90,上訴,1998
【裁判日期】    900717
【裁判案由】    偽造文書等
【裁判全文】
臺灣高等法院刑事判決                          九十年度上訴字第一九九八號
    上  訴  人  臺灣新竹地方法院檢察署檢察官
    被      告  甲○○
右上訴人，因被告偽造文書等案件，不服臺灣新竹地方法院九十年度易字第四０三號
，中華民國九十年五月四日第一審判決 (起訴案號：臺灣新竹地方法院檢察署八十九
年度偵字第六一八一號)提起上訴，本院判決如左：
    主  文
原判決撤銷。
甲○○連續行使偽造私文書，足以生損害於公眾及他人，處有期徒刑捌月，緩刑貳年
。
扣案葡萄牙護照壹本、澳門國民身分證壹張及編號0000000000號出境登記
表內「馬炳佳」署押貳枚、「ＭＡ」及「ＰＥＮＧ  ＫＡＩ」之署押各壹枚均沒收。
    事  實
一、甲○○為大陸地區廣東省人民，為求至加拿大工作，而欲持變造之假護照前往加
    拿大。其乃於民國八十八年十一月間某日在澳門地區，提供照片予姓名年籍均不
    詳、綽號「超哥」之成年男子，及以港幣八萬元之代價由該男子將相片換貼在護
    照及身份證上而變造署名為「馬炳佳」、編號為Ｅ—六六二九○八號之葡萄牙護
    照一本及署名為「馬炳佳」之澳門居民身份證一張。甲○○取得前揭護照及身份
    證後，繼而基於行使偽造私文書及變造特種文書之概括犯意，於八十九年九月二
    十五日從大陸地區廣東珠海搭乘客船偷渡至香港地區，再於八十九年九月二十九
    日搭乘英國航空ＢＡ—○二五號班機，未經許可入境，而由中正機場入境中華民
    國境內，其在機上並依照前揭護照之記載，於編號000000000號出境登
    記表上，填載出生年月日、戶籍地、國籍、護照號碼及職業等不實之資料，及偽
    簽「馬炳佳」署押二枚、「ＭＡ」及「ＰＥＮＧＫＡＩ」之署押各一枚，而偽造
    完成該出境登記表之私文書。旋於該日抵達中正機場時，將該變造之護照及偽造
    之私文書即出境登記表一同交予我國海關人員查驗而加以行使，足以生損害於「
    馬炳佳」及我國入出境業務管理之正確性。其入境後，即居住在儂美大飯店，於
    同年十月二日預定搭乘加拿大航空ＣＰ—○一八號班機欲前往加拿大溫哥華時，
    未經許可出境，又持上開經變造之護照及偽造之登記表供海關人員查驗而行使時
    ，為航空警察局證照查驗人員發覺有異，而請其出示身份證件時，甲○○又提出
    前開變造之身分證行使而為警識破，當場查獲，並扣得上開護照一本、身份證一
    張及出境登記表一張。
二、案經內政部警政署航空警察局移送臺灣桃園地方法院檢察署檢察官呈請臺灣高等
    法院檢察署檢察長核轉臺灣新竹地方法院檢察署檢察官偵查起訴。
    理  由
一、訊據被告甲○○對於右揭犯罪事實均坦承不諱，並有前揭變造之葡萄牙護照一本
    、澳門居民身份證一張、上開偽造之出境登記表一份及護照偽變造之特徵點鑑定
    相片四幀等附卷可稽，被告自白核與事實相符，本案事證明確，被告犯行堪以認
    定，應依法論科。
二、核被告所為，其未經許可入出我國，係犯入出國及移民法第五十四條之罪；其持
    變造護照及澳門居民身份證並加以行使，係犯刑法第二百十六條、第二百十二條
    之行使變造特種文書罪；其偽填入境登記表後加以行使，係犯刑法第二百十六條
    、第二百十條之行使偽造私文書罪。被告偽造出境登記表之私文書後又持以行使
    ，偽造私文書之低度行為應為行使之高度行為吸收，只論以行使偽造私文書罪。
    被告於入境臺灣地區及出境時各別持前揭變造之護照、身份證及偽造之登記表而
    行使，該二次犯行時間緊接、方法相同，且觸犯構成要件相同之罪名，顯係基於
    概括之犯意為之，應依刑法第五十六條連續犯之規定分別論以一行使變造特種文
    書罪及一行使偽造私文書罪並各加重其刑。被告於入、出境時同時持上揭變造之
    護照、身份證及偽造之出境登記表而行使，係以一行為而犯行使變造特種文書罪
    及行使偽造私文書罪等二罪名，為想像競合犯，應從一重之行使偽造私文書罪論
    處。被告所犯行使偽造私文書罪與所犯入出國及移民法第五十四條之罪，具有方
    法結果之牽連關係，應從一重依行使偽造私文書罪處斷。公訴意旨雖未論及被告
    行使偽造私文書罪之犯行，惟此部分與被告所為前開行使變造特種文書罪，具有
    想像競合犯之裁判上一罪關係，故被告行使偽造私文書罪之犯行，自為起訴效力
    所及，本院自得一併審理，併此敘明。原審據以論罪科刑，原非無見。惟按被告
    為大陸地區人民，非我國國民，其未經許可入出我國國境，自應受入出國及移民
    法之規範，原審認被告並非國民或外國人，是以並不該當該法條之處罰客體，自
    有未合。次按被告在澳門地區與綽號「超哥」為變造特種文書之行為，依刑法第
    五條及香港澳門關係條例第四十三條第一項第一款規定，此變造之行為，並不受
    我國刑法規範，原審認被告此變造行為構成刑法第二百十二條之罪，亦有未合。
    檢察官上訴指摘原判決未論被告亦犯有上揭入出國及移民法第五十四條之罪，為
    有理由。原判決既有上揭可議之處，自無可維持，應由本院撤銷改判。爰審酌被
    告為達偷渡至加拿大賺錢之目的，損害主管機關對入出境資料管理之正確性，對
    於國家安全危害非輕，及犯罪手段，惟犯後供承犯行，深表悔悟等一切情狀，量
    處如主文所示之刑，以資懲儆。又查被告前未曾受有期徒刑以上刑之宣告，有臺
    灣新竹地方法院檢察署刑案資料查註紀錄表各一紙在卷足憑，經此教訓今後應益
    知慎戒，信無再犯之虞，本院認本案刑之宣告，以暫不執行為適當，爰併諭知緩
    刑二年，用勵自新。又前揭變造之葡萄牙護照一本及澳門國民身份證一張為被告
    所有，為其供述在卷，且為供其犯前揭犯行所用之物，爰應依刑法第三十八條第
    一項第二款之規定宣告沒收之。又前開出境登記表雖非被告所有，惟其上所偽造
    之「馬炳佳」署押二枚、「ＭＡ」及「ＰＥＮＧＫＡＩ」之署押各一枚，應依刑
    法第二百十九條宣告沒收之。
據上論斷，應依刑事訴訟法第三百六十九條第一項前段、第三百六十四條、第二百九
十九條第一項前段，入出國及移民法第五十四條，刑法第五十六條、第二百十六條、
第二百十條、第二百十二條、第五十五條、第二百十九條、第三十八條第一項第二款
、第七十四條第一款，罰金罰鍰提高標準條例第一條前段，判決如主文。
本案經檢察官張啟彬到庭執行職務。
中    華    民    國    九十    年      七       月     十七            日
                              臺灣高等法院刑事第二十四庭
                                  審判長法  官  陳  貽  男
                                        法  官  李  世  貴
                                        法  官  陳  憲  裕
右正本證明與原本無異。
如不服本判決應於收受送達後十日內向本院提出上訴書狀，其未敘述上訴之理由者並
得於提起上訴後十日內向本院補提理由書（均須按他造當事人之人數附繕本）。
                                        書記官  劉  育  妃
中    華    民    國      九十    年      七        月      十八        日
附錄：本案論罪科刑法條全文
刑法第二百十六條：
行使第二百十條至第二百十五條之文書者，依偽造、變造文書或登載不實事項或使登
載不實事項之規定處斷。
第二百十條：
偽造、變造私文書，足以生損害於公眾或他人者，處五年以下有期徒刑。
第二百十二條：
偽造、變造護照、旅券、免許證、特許證及關於品行、能力、服務或其他相類之證書
、介紹書，足以生損害於公眾或他人者，處一年以下有期徒刑、拘役或三百元以下罰
金。
入出國及移民法第五十四條：
未經許可入出國或受禁止出國處分而出國者，處三年以下有期徒刑、拘役或科或併科
新臺幣九萬元以下罰金。


司法院資訊處製作；財團法人民間司法改革基金會備份。
